最高法院刑事判決            一○○年度台上字第六四二五號
上  訴  人  陳亮勇
上列上訴人因偽造文書案件，不服台灣高等法院中華民國九十九
年八月二十日第二審判決（九十九年度上訴字第二一八六號，起
訴案號：台灣基隆地方法院檢察署九十八年度偵字第五○○五號
），提起上訴，本院判決如下：
    主  文
上訴駁回。
    理  由
按刑事訴訟法第三百七十七條規定，上訴於第三審法院，非以判
決違背法令為理由，不得為之。是提起第三審上訴，應以原判決
違背法令為理由，係屬法定要件。如果上訴理由書狀並未依據卷
內訴訟資料，具體指摘原判決不適用何種法則或如何適用不當，
或所指摘原判決違法情事，顯與法律規定得為第三審上訴理由之
違法情形，不相適合時，均應認其上訴為違背法律上之程式，予
以駁回。本件原審經審理結果，認為上訴人陳亮勇偽造文書之犯
行，罪證明確，因而撤銷第一審關於諭知上訴人無罪部分之判決
，改判論處上訴人犯行使偽造私文書罪刑，並為相關從刑之諭知
，已詳敘其調查、取捨證據之結果及憑以認定犯罪事實之心證理
由，並就上訴人否認之供詞及其所辯各語，認非可採，予以論述
。就形式上觀察，原判決要無採證認事違背經驗法則、論理法則
或理由不備等足以影響判決結果之違背法令情形。上訴意旨略稱
上訴人係秉持其先父遺囑，委託代書執行遺產過戶事宜，絕無偽
造文書意念，亦無對代書口頭或書面授權。繼承系統表如何製作
、用印，上訴人一概不知，且係依事實陳述，並無偽造，縱有偽
造，其製作人應為代書，非上訴人本人。本件繼承因告訴人不配
合，拒不提供印鑑及相關資料，始無奈委請代書辦理。然因受任
代書劉先蕙欠缺專業草率複委任不具地政助理資格之陳藝嬋處理
，而用印不當、作業錯誤，並偽稱係上訴人授權代刻印章，誤人
誤己，致上訴人無辜受累。又繼承系統表係依民法及土地登記規
則製作，其應列繼承人陳英裕等人，並無錯誤，且上訴人係依其
先父遺囑取得不動產，並無何不當得利，亦無損害於公眾或他人
，與偽造文書罪之構成要件不符云云。既未依據卷內訴訟資料對
原判決究竟如何不適用法則或適用不當為具體之指摘，或係就原
判決已加說明事項及屬原審採證認事職權之適法行使，徒憑己見
，任意指摘為違法，或仍為單純事實之爭執，均不得據為第三審
上訴之合法理由。依上開說明，其上訴違背法律上之程式，應予
駁回。原判決認屬上訴人偽造私文書階段行為之偽造印章、印文
犯行，核屬刑事訴訟法第三百七十六條第一款所定不得上訴第三
審之案件，其重罪（行使偽造私文書）部分之上訴既不合法，自
無從就該屬實質上一罪關係之偽造印章、印文部分併為實體上審
理，此部分上訴，亦應予駁回。
據上論結，應依刑事訴訟法第三百九十五條前段，判決如主文。
中    華    民    國  一○○  年   十一   月   十七   日
                      最高法院刑事第八庭
                          審判長法官  黃  一  鑫  
                                法官  張  春  福  
                                法官  吳  三  龍  
                                法官  李  錦  樑  
                                法官  宋  明  中  
本件正本證明與原本無異
                                      書  記  官  
中    華    民    國  一○○  年   十一   月  二十五  日
                                                      v